【裁判字號】    88,苗簡,671
【裁判日期】    890112
【裁判案由】    確認本票債權不存在
【裁判全文】
臺灣苗栗地方法院民事判決  八十八年度苗簡字第六七一號
    原      告  乙○○○
    訴訟代理人  甲○○
    被      告  丁○○○
                丙○○
右當事人間請求確認本票債權不存在事件，本院判決如左：
    主      文
確認被告對原告就如附表所示之本票債權不存在。
訴訟費用由被告負擔百分之四十，餘由原告負擔。
    事      實
甲、原告方面：
壹、聲明：
一、確認被告對原告就如附表所示之本票債權不存在。
二、訴訟費用由被告負擔。
貳、陳述：
一、緣被告丁○○○、丙○○所持有原告乙○○○所簽發如附表所示之本票，係被告
    二人強迫原告所簽發，原告實際上並未積欠被告二人如附表所示本票款項，詎被
    告嗣竟對原告主張系爭本票債權，並據以要求原告將坐落苗栗縣造橋鄉○○○段
    七八八之一、七八八之九等二筆地號之土地所有權轉予被告，以清償系爭本票債
    權。原告在偵查中雖未能證明被告二人強迫原告簽發系爭本票之事實，惟仍不得
    據以推認原告確有積欠被告系爭本票之債務，被告二人既主張原告確有積欠被告
    如系爭本票所載面額之債務，依法自應由被告二人負舉證責任。
二、系爭本票既由原告簽發後交付被告二人持有，則系爭本票應仍係被告二人占有中
    ，被告所辯已由原告撕毀，與事實不符。系爭本票既係被告二人所持有，則被告
    二人依民事訴訟法第三百四十四條之規定，自有提出之義務，如被告二人無理由
    不提出者，依民事訴訟法第三百四十五條之規定，法院得認他造關於該文書之主
    張為正當。
參、證據：
    提出系爭本票影本、坐落苗栗縣造橋鄉○○○段七八八之一、七八八之九等地號
    一件，並舉證人陳貴良為證。
乙、被告方面：
壹、聲明：
    求為判決駁回原告之訴。
貳、陳述：
    原告積欠被告丁○○○債務，因此簽發系爭本票交付被告丁○○○，其後原告以
    土地抵償系爭本票債務，並自原告取回系爭本票加以撕毀，被告對原告已無本票
    債權存在。
參、證據：
    提出買賣契約書影本、臺灣苗栗地方法院檢察署檢察官號不起訴處分書影本、臺
    灣高等法院臺中分院檢察署處分書影本、坐落苗栗縣造橋鄉○○○段七八八之一
    、七八八之九等地號土地登記簿謄本各一件為證。
    理      由
一、經查原告主張系爭本票係由其所簽發並交付被告之事實，業據其提出系爭本票影
    本一件為證，復為被告所不爭執，當屬可信。次查被告陳稱：系爭本票業已返還
    原告，並由原告撕毀等情，核與原告所舉證人陳貴良所證：系爭本票經原告確認
    屬實後，業由原告收取等情相符，當屬可信。
二、按票據上權利之行使，以票據之占有為必要，若票據喪失，執票人即無由行使票
    據債權，最高法院五十年度臺上字第二八七六號判例意旨可資參照。故主張有票
    據債權存在者，必須就其占有票據之事實負舉證責任。本件被告既未占有票據，
    已如前述，則其已無法對於原告行使系爭本票債權，原告主張被告對被告無系爭
    本票債權，應屬可採。因兩造其餘攻擊或防禦方法，核與判決結果無關，故不另
    為贅述，併此敘明。
三、又本件被告雖受敗訴之判決，然此係因被告未占有系爭本票之結果，並非原告據
    以主張本票債權不存在之原因事實係屬真正，被告主張系爭本票業已返還原告，
    核為其防衛權利所必要，本院因認應依如主文第二項所示，分擔訴訟費用較為允
    洽，爰諭知兩造間關於訴訟費用之分擔標準如主文第二項所示。
四、據上論結，本件原告之訴為有理由，應依民事訴訟法第四百三十六條第二項、第
    八十一條第二款，判決如主文。
中      華      民      國    八十九    年      一    月    十二      日
                               臺灣苗栗地方法院苗栗簡易庭
~B法      官  羅永安
右為正本係照原本作成。
如對本判決上訴，須於判決送達後廿日內向本院提出上訴狀。
~B法院書記官  張美鶯
中      華      民      國    八十九    年      一    月    十九      日
┌────┬─────────┬────────┬───────────┐
│發票人  │票        號      │發票金額        │     發     票    日  │
│        │                  │                ├───────────┤
│        │                  │                │     到     期    日  │
├────┼─────────┼────────┼───────────┤
│乙○○○│00000000號│新臺幣一百二十八│八十七年四月一日      │
│        │                  │萬二千六百零三元│                      │
│        │                  │                ├───────────┤
│        │                  │                │八十七年五月一日      │
└────┴─────────┴────────┴───────────┘


司法院資訊處製作；財團法人民間司法改革基金會備份。
